【裁判字號】    95,訴,1100
【裁判日期】    950821
【裁判案由】    偽造文書等
【裁判全文】
臺灣臺北地方法院刑事判決              95年度訴字第1100號
公  訴  人  臺灣臺北地方法院檢察署檢察官
被      告  乙○○
上列被告因偽造文書等案件，經檢察官提起公訴（94年度偵緝字
第886號），被告就被訴事實為有罪之陳述，經本院合議庭裁定
依簡式審判程序審理，本院判決如下：
    主  文
乙○○共同連續意圖為自己不法之所有，而侵占對於業務上所持
有之物，處有期徒刑捌月。
    事  實
一、乙○○自民國 89年5月1日起至91年1月31日止，在位於臺北
    市○○區○○路1段88號1樓富麗冷氣空調材料有限公司（下
    稱富麗公司），擔任會計之職務，負責處理該公司門市應收
    款項之收取等業務，為從事業務之人。詎因與其前夫李金講
    （業經本院於95年5月30日以95年度易緝字第84號判處有期
    徒刑1年確定）缺款花用，竟共同基於意圖為自己不法所有
    之概括犯意聯絡，自90年1月間某日起至90年12月間止乙○
    ○任職期間內，在富麗公司內，推由乙○○利用其負責收取
    富麗公司門市應收款項之支票及現金之機會，連續多次將其
    業務上所持有之由客戶交付其收取之現金及支票，未依規定
    繳回富麗公司予以侵占入己，並先後於如附表所示時間，將
    其中所取得一部分之支票，或係存入李金講所有之如附表（
    二）所示之帳戶，或係存入不知情之周怡辰（業經本院以93
    年度易字第329號為無罪判決）及李梁恭行（業經臺灣臺北
    地方法院檢察署檢察官以92年偵字第4468號為不起訴處分）
    所有之如附表（一）、（三）所示之帳戶予以兌領（各帳戶
    兌領之支票明細資料及託收日期均詳如附表所示），以供得
    款花用，合計達新臺幣（下同）120萬元。乙○○及李金講
    復為順利兌領如附表（一）編號一至三所示之支票，乃基於
    行使偽造私文書之概括犯意聯絡，連續於如附表（一）編號
    一至三所示之託收日，在不詳之地點，未經富麗公司及其負
    責人甲○○之同意，由乙○○盜用其所持有之原供寄送郵件
    使用之「富麗冷氣空調材料有限公司」橫戳章及原供開立統
    一發票所用「甲○○」印章各一枚，連續於如附表（一）編
    號一至三所示之支票背面蓋用「富麗冷氣空調材料有限公司
    」及「甲○○」之印文（各支票背面所蓋用之印文詳如附表
    所示），藉以表示確係由真正名義人富麗公司對該支票持票
    人負背書責任之意，旋將該等支票存入不知情之周怡辰所有
    之帳戶以兌領現金而行使之，得款後供作己用而予以侵占入
    己，足以生損害於真正名義人富麗公司及甲○○。迄至91
    年1月14日，因富麗公司負責人甲○○發覺如附表（三）編
    號一之支票並未入帳，經向出具該支票之客戶張金城查證，
    始得悉上情。
二、案經富麗公司訴由臺北市政府警察局文山第二分局報請臺灣
    臺北地方法院檢察署檢察官偵查起訴。
    理  由
一、前揭事實，業據被告乙○○坦認屬實，核與告訴代表人甲○
    ○於警詢及偵訊時指訴之情節相符，並經證人即告訴人富麗
    公司中壢店及台北店店長彭明章、證人李梁恭行、周怡辰於
    偵查中證述屬實，復有李金講、周怡辰及李梁恭行所有之如
    附表所示帳戶存摺、存提明細及託收票據明細表影本及安泰
    商業銀行景美分行91年9月13日（91）安景字第1169號函暨
    支活存主檔查詢單、存款往來對帳單各1份、富麗公司內部
    稽查表、內部查帳稽查表、90年度實際進貨明細表、期末庫
    存總表、臺北店明細表、人員矯正措施表、員工離職申請書
    、勞工保險卡、證明書及借據共54紙及本院95年度易緝字第
    84號判決書在卷可稽，是本件事證已臻明確，被告犯行堪予
    認定。
二、核被告乙○○所為，係犯刑法第336條第2項之業務侵占罪、
    第216條、第210條之行使偽造私文書罪。被告盜用「富麗冷
    氣空調材料有限公司」橫戳章及「甲○○」印章為偽造私文
    書之階段行為，偽造私文書之低度行為為行使之高度行為所
    吸收，均不另論罪。被告與李金講就上開犯行，有犯意之聯
    絡及行為之分擔，皆為共同正犯。被告利用不知情之周怡辰
    及李梁恭行兌領如附表（一）、（三）所示支票之行為，應
    依間接正犯論處。被告行為後，刑法第56條連續犯之規定，
    業於94年1月7日修正公布刪除，並於95年7月1日施行，則被
    告先後多次業務侵占及行使偽造私文書犯行，因行為後新法
    業已刪除連續犯之規定，此刪除雖非犯罪構成要件之變更，
    但顯已影響行為人刑罰之法律效果，自屬法律有變更，依新
    法第2條第1項規定，比較新、舊法結果，仍應適用較有利於
    被告之行為時法律即舊法論以連續犯（最高法院95年第8次
    刑事庭會議決議參照）。又查被告行為後，94年1月7日修正
    公布之刑法，自95年7月1日施行，修正後之刑法刪除第55條
    關於牽連犯之規定。本件被告所犯上開連續行使偽造私文書
    及連續業務侵占罪間，具有牽連犯之關係，依修正前即行為
    時之規定，應從一重之連續業務侵占罪處斷；依修正後之刑
    法既已刪除牽連犯之規定，則所犯上述各罪應依數罪併罰之
    規定分論併罰。比較新舊法之規定，修正後之規定並非較有
    利於被告，依刑法第2條第1項之規定，應適用行為時之法律
    ，即適用修正前刑法第55條牽連犯之規定，從一重之連續業
    務侵占罪處斷。爰審酌被告犯罪之目的、動機、手段、所侵
    占財物之價值及犯罪後坦承犯行、態度尚佳，惟尚未與告訴
    人達成和解等一切情狀，量處如主文所示之刑。
三、據上論斷，應依刑事訴訟法第273條之1第1項、第299條第1
    項前段，刑法第28條、第336條第2項、第216條、第210條，
    修正前刑法第55條、第56條，罰金罰鍰提高標準條例第1條
    前段，判決如主文。
本案經檢察官於知慶到庭執行職務。
中    華    民    國    95    年    8     月    21    日
                  刑事第十二庭  法  官  曾正龍
以上正本證明與原本無異。
如不服本判決，應於判決送達後10日內，向本院提出上訴狀。
                                書記官  彭自青
中    華    民    國    95    年    8     月    21    日
附錄本案論罪科刑法條全文：
刑法第210條
偽造、變造私文書，足以生損害於公眾或他人者，處 5年以下有
期徒刑。
刑法第216條
行使第210條至第215條之文書者，依偽造、變造文書或登載不實
事項或使登載不實事項之規定處斷。
刑法第336條
對於公務上或因公益所持有之物，犯前條第1項之罪者，處1年以
上7年以下有期徒刑，得併科5千元以下罰金。
對於業務上所持有之物，犯前條第1項之罪者，處6月以上5年以
下有期徒刑，得併科3千元以下罰金。
前2項之未遂犯罰之。
附表：
（一）周怡辰之上海商業儲蓄銀行新店分行00000000000000號帳戶
┌─┬─────┬─────┬────┬───┬──────┬────────┐
│編│付款行庫  │支票號碼  │票載日期│金  額│發票人      │支票背面之印文  │
│號│／        │          │／      │      │／          │                │
│  │帳號      │          │託收日期│      │受款人      │                │
├─┼─────┼─────┼────┼───┼──────┼────────┤
│一│板信銀行  │SD0000000 │90.10.09│13062 │宏騏興業有限│「富麗冷氣空調材│
│  │新店分行  │          │／      │      │公司        │料有限公司」之橫│
│  │／        │          │90.10.08│      │／          │條戳及「甲○○」│
│  │0000000000│          │        │      │富麗冷氣空調│之印文各一枚    │
│  │          │          │        │      │材料有限公司│                │
├─┼─────┼─────┼────┼───┼──────┼────────┤
│二│板信銀行  │SD0000000 │90.10.31│1700  │宏騏興業有限│「富麗冷氣空調材│
│  │新店分行  │          │／      │      │公司        │料有限公司」之橫│
│  │／        │          │90.10.11│      │／          │條戳及「甲○○」│
│  │0000000000│          │        │      │富麗冷氣空調│之印文各一枚    │
│  │          │          │        │      │材料有限公司│                │
├─┼─────┼─────┼────┼───┼──────┼────────┤
│三│中華銀行  │AP0000000 │90.11.30│19278 │長鈺國際有限│「富麗冷氣空調材│
│  │三重分行  │          │／      │      │公司        │料有限公司」之橫│
│  │／        │          │90.11.12│      │／          │條戳            │
│  │000000000 │          │        │      │富麗冷氣空調│                │
│  │          │          │        │      │材料有限公司│                │
├─┼─────┼─────┼────┼───┼──────┼────────┤
│四│農民銀行  │ 0000000  │90.12.25│6500  │新弘貿易有限│無              │
│  │新店分行  │          │／      │      │公司        │                │
│  │／        │          │90.12.05│      │／          │                │
│  │100420    │          │        │      │未記載      │                │
├─┼─────┼─────┼────┼───┼──────┼────────┤
│五│彰化銀行  │ 0000000  │91.01.15│10000 │黃俊明（背書│無              │
│  │東門分行  │          │／      │      │人吳雙德）  │                │
│  │／        │          │90.11.28│      │／          │                │
│  │000000000 │          │        │      │未記載      │                │
└─┴─────┴─────┴────┴───┴──────┴────────┘
（二）李金講之中國農民銀行00000000000號帳戶
┌─┬─────┬─────┬────┬──┬───┬───────┐
│編│付款行庫  │支票號碼  │票載日期│金額│發票人│支票背面之印文│
│號│／        │          │／      │    │／    │              │
│  │帳號      │          │託收日期│    │受款人│              │
├─┼─────┼─────┼────┼──┼───┼───────┤
│一│淡水信用合│AA0000000 │90.05.31│4580│周丁才│無            │
│  │作社營業部│          │／      │    │／    │              │
│  │／        │          │90.05.30│    │未記載│              │
│  │183020    │          │        │    │      │              │
├─┼─────┼─────┼────┼──┼───┼───────┤
│二│安泰銀行  │BG0000000 │90.05.15│4280│徐兆車│無            │
│  │景美分行  │          │／      │    │／    │              │
│  │／        │          │90.05.31│    │未記載│              │
│  │0000000   │          │        │    │      │              │
├─┼─────┼─────┼────┼──┼───┼───────┤
│三│華南雙和  │DC0000000 │90.06.31│8830│百贊電│無            │
│  │／        │          │／      │    │器有限│              │
│  │00000000-0│          │90.06.29│    │公司  │              │
│  │          │          │        │    │／    │              │
│  │          │          │        │    │未記載│              │
└─┴─────┴─────┴────┴──┴───┴───────┘
（三）李梁恭行之安泰商業銀行00000000000000號帳戶
┌─┬─────┬─────┬────┬───┬──────┬───────┐
│編│付款行庫  │支票號碼  │票載日期│金  額│發票人      │支票背面之印文│
│號│／        │          │／      │      │／          │              │
│  │帳號      │          │託收日期│      │受款人      │              │
├─┼─────┼─────┼────┼───┼──────┼───────┤
│一│新竹商銀  │AA0000000 │91.01.10│15400 │精佑國際興業│無            │
│  │公西分行  │          │／      │      │有限公司    │              │
│  │(945-6)   │          │90.01.15│      │／          │              │
│  │          │          │        │      │未記載      │              │
├─┼─────┼─────┼────┼───┼──────┼───────┤
│二│第一信用合│NQ0000000 │91.01.05│2150  │德益水電材料│無            │
│  │作社景美分│          │／      │      │行          │              │
│  │行        │          │91.01.02│      │／          │              │
│  │0000000000│          │        │      │未記載      │              │
│  │60        │          │        │      │            │              │
├─┼─────┼─────┼────┼───┼──────┼───────┤
│三│彰化銀行  │BC0000000 │90.12.31│4876  │柏緯有限公司│無            │
│  │中和分行  │          │／      │      │／          │              │
│  │000000000 │          │91.01.03│      │未記載      │              │
├─┼─────┼─────┼────┼───┼──────┼───────┤
│四│新莊市農會│CP0000000 │91.01.01│35000 │江秋菊      │無            │
│  │中港分部  │          │／      │      │／          │              │
│  │000000000 │          │91.01.03│      │未記載      │              │
└─┴─────┴─────┴────┴───┴──────┴───────┘


司法院資訊處製作；財團法人民間司法改革基金會備份。
